【裁判字號】    98,易,559
【裁判日期】    980428
【裁判案由】    侵占
【裁判全文】
臺灣板橋地方法院刑事判決               98年度易字第559號
聲  請  人  臺灣板橋地方法院檢察署檢察官
被      告  甲○○
                      號4樓
上列被告因侵占案件，經檢察官聲請以簡易判決處刑（97年度偵
字第32027 號），本院認不宜，改依通常程序審理，並判決如下
：
    主  文
甲○○無罪。
    理  由
一、按檢察官聲請以簡易判決處刑之案件，經法院認為有第451
    條之1 第4 項但書之情形者，應適用通常程序審判之，刑事
    訴訟法第452 條定有明文。本件公訴人以被告甲○○涉犯刑
    法第337 條之侵占遺失物罪，聲請本院以簡易判決處刑。惟
    經本院審理後，認被告應為無罪之諭知，因認有同法第451
    條之1第4項但書規定之情形，不得逕以簡易判決處刑，應適
    用通常程序審判之，合先敘明。
二、本件聲請簡易判決處刑意旨略以：被告甲○○於民國97年7
    月9 日起至同年月11日止間某日，在不詳處所拾獲乙○○所
    有之臺灣中小企業銀行萬華分行票號AU0000000 號、發票日
    97 年7月9 日、面額新臺幣（下同）1 萬7,000 元之支票乙
    紙，竟意圖為自己不法之所有，基於侵占之犯意，將上開支
    票侵占入己，並於同年月11日，將上開支票存入其臺北富邦
    商業銀行板橋分行帳號000000000000號帳戶內。嗣因乙○○
    已掛失上開票據而遭退票，並經臺灣票據交換所函請臺北縣
    政府板橋分局偵查，因而查獲。因認被告涉犯刑法第337 條
    侵占遺失物罪嫌云云。
三、按聲請人認被告甲○○涉有上揭侵占遺失物罪犯行，無非以
    其犯罪事實，有證人乙○○於警詢時之指述、上開支票正反
    面影本及臺灣票據交換所（總所）退票理由單影本、支票掛
    失止付票據提示人資料查報表、票據掛失止付通知書、遺失
    票據申報書影本等件為其論據。訊據被告甲○○於本院審理
    中雖均未到庭，惟其於偵查中堅決否認有何侵占遺失物犯行
    ，辯稱：伊所有之台北富邦銀行板橋分行帳戶存摺業已遺失
    ，因伊帳戶內沒有錢，故未辦理掛失，至於該帳戶之提款卡
    及印章，伊要回去找不知在何處，伊並不知為何被害人乙○
    ○所遺失之支票於伊所有之台北富邦銀行板橋分行提示兌領
    等語。
四、按犯罪事實應依證據認定之，無證據不得認定其犯罪事實，
    刑事訴訟法第154 條第2 項定有明文。而所謂證據，係指足
    以證明被告確有犯罪行為之積極證據而言，該項證據須適於
    為被告犯罪之證明者，始得採為斷罪之資料（參照最高法院
    69年臺上字第4913號判例要旨）。又按認定犯罪事實所憑之
    證據，必須達於一般人均可得確信其為真實之程度，而無合
    理之懷疑存在時，始得據為被告有罪之認定，倘若犯罪事實
    之證明尚未達此一程度，仍有合理之懷疑存在，則應為被告
    有利之推定，仍不能遽為被告有罪之判斷，此亦為刑事訴訟
    法第154 條，犯罪事實應依證據認定之證據裁判原則及為保
    障被告人權之無罪推定原則所在（參見最高法院76年度臺上
    字第4986號判例、91年度臺上字第39號刑事判決等意旨）。
    經查：被害人乙○○所有之臺灣中小企業銀行萬華分行票號
    AU0000000 號、發票日97年7 月9 日、面額新臺幣（下同）
    1 萬7,000 元之支票乙紙，經被害人乙○○於97年7 月9 日
    發現遺失，隨即至臺灣中小企業銀行萬華分行辦理掛失止付
    等情，固據被害人乙○○於警訊中供述在卷，並有上開支票
    正反面影本及臺灣票據交換所（總所）退票理由單影本、支
    票掛失止付票據提示人資料查報表、票據掛失止付通知書、
    遺失票據申報書影本等件附卷為證，足認上開支票確為他人
    遺失之物無誤，又該支票復於97年7 月11日以被告甲○○名
    義存入其開設於台北富邦銀行板橋分行帳號000000000000號
    帳戶，然因該支票業經被害人乙○○掛失止付，致該支票無
    以兌領等情，此亦有台北富邦銀行板橋分行98年2 月11日（
    98 ） 北富銀板字第27號函附卷為證，是以被告雖否認上情
    ，惟依上開函示內容可知，被告確為該遺失支票之提示人無
    誤，雖此，經觀之該遺失之支票背面尚記載有背書人「陳世
    賢」、「高天一」等字，參諸本件支票並非屬禁止背書轉讓
    之票據，有該支票附卷為證，顯見該支票係轉讓自「陳世賢
    」、「高天一」其人，是以縱然該支票確為他人所遺失之物
    ，惟被告僅為最後提示付款之人，縱其提示來源不明之支票
    行為可議，惟依此亦難逕以推論被告即為拾得該支票並據以
    侵占之人。
五、綜上所述，被告上開辯解雖無可採信，惟依聲請人所提出之
    證據亦不足認定被告確犯本件侵占遺失物犯行。此外復查無
    其他積極證據足認被告確有侵占遺失物犯行，是本件不能證
    明被告犯罪，自應為無罪判決之諭知。
六、又本件被告雖經合法傳喚無正當理由不到庭，惟依上述理由
    ，本院認本件應諭知被告無罪，爰依刑事訴訟法第306 條規
    定，不待其陳述逕行判決，併此敘明。
據上論斷，應依刑事訴訟法第452 條、第301 條第1 項、第306
條，判決如主文。
本案經檢察官張慶林到庭執行職務
中    華    民    國    98    年    4     月    28    日
                    刑事第二十二庭  法  官  徐  蘭  萍
以上正本證明與原本無異。
如不服本判決，應於判決送達後10日內，向本院提出上訴狀。
                                    書記官  廖  美  紅
中    華    民    國    98    年    4     月    30    日


司法院資訊處製作；財團法人民間司法改革基金會備份。
